臺灣苗栗地方法院民事判決　　　　　　　 95年度訴字第350號
原　　　告　乙○○
被　　　告　庚○○
　　　　　　　　　　　　8號
訴訟代理人　甲○○
被　　　告　辛○○
　　　　　　　　　　　　1號
　　　　　　壬○○
　　　　　　丙○○
　　　　　　丁○○
　　　　　　己○○○
兼　上一人
訴訟代理人　戊○○
　　　　　　　　　　　　號
上列當事人間請求分割共有物事件，本院於民國96年1 月23日言
詞辯論終結，判決如下：
    主  文
兩造共有坐落苗栗縣銅鑼鄉○○段三二九地號土地依下列方法分
割：如附圖所示編號三二九─０部分面積一三九九點八六平方公
尺土地分歸被告丁○○所有，編號三二九─Ａ００一部分面積八
七一點０二平方公尺土地分歸被告己○○○所有，編號三二九─
Ａ００二部分面積三０六點四一平方公尺土地分歸被告壬○○所
有，編號三二九─Ａ００三部分面積三０六點四二平方公尺土地
分歸被告辛○○所有，編號三二九─Ａ００四部分面積三０六點
四二平方公尺土地分歸被告丙○○所有，編號三二九─Ａ００五
部分面積六００點三八平方公尺土地分歸被告庚○○所有，編號
三二九─Ａ００六部分面積六二八八點五四平方公尺土地分歸原
告乙○○所有，編號三二九─Ａ００七部分面積三九一九點七三
平方公尺土地分歸被告戊○○所有。
訴訟費用由被告辛○○、庚○○、壬○○、丙○○各負擔九００
０分之一九七，被告丁○○負擔一八００分之一八０，被告戊○○負擔四五０分之一二六，被告己○○○負擔一五七五分之九八
，餘由原告負擔。
    事實及理由
一、原告主張：坐落苗栗縣銅鑼鄉○○段329 地號、地目田、面
    積13998 點77平方公尺土地（以下簡稱系爭土地）為兩造所
    共有，應有部分各為原告9000分之4232，被告辛○○、庚○○、壬○○、丙○○均各為9000分之197 ，被告丁○○為18
    00分之180 、被告戊○○為450 分之126 、被告己○○○為
    1575分之98。系爭土地並無因使用目的不能分割之情事，且
    兩造亦未定有不分割之協議，但就分割方法則無從獲得協議
    。為此爰依民法第824 條規定，訴請就系爭土地予以裁判分
    割。並聲明：如主文第1 項所示。
二、被告等均陳明同意分割，並均願依原告主張之分割方案予以
    分割。
三、本件原告主張系爭土地為兩造所共有，應有部分各為原告90
    00分之4232，被告辛○○、庚○○、壬○○、丙○○均各為
    9000分之197 ，被告丁○○為18 00 分之180 、被告戊○○
    為450 分之126 、被告己○○○為1575分之98。系爭土地並
    無因使用目的不能分割之情事，且兩造亦未定有不分割之協
    議，但就分割方法則無從獲得協議之事實，業據提出與所述
    相符之土地登記謄本為證，並為被告所不爭執，自堪信為真
    實。
四、按每宗耕地分割後每人所有面積未達0.25公頃者，不得分割
    。但有下列情形之一者，不在此限：三、本條例中華民國89
    年1 月4 日修正施行後所繼承之耕地，得分割為單獨所有；
    四、本條例中華民國89年1 月4 日修正施行前之共有耕地，
    得分割為單獨所有，89年1 月26日總統華總(一)義字第8900
    017370號令修正公布施行之農業發展條例第16條但書第3 、
    4 款定有明文。經查，系爭土地雖屬田地目，惟兩造係於前
    開農業發展條例修正施行前後即分別因繼承及贈與等原因而
    共有，則揆諸前開說明，自得分割為單獨所有。從而，原告
    依民法第824 條第2 項規定，訴請以判決分割系爭土地，於
    法即無不合，應予准許。
五、按裁判上如何定共有物分割之方法，除應斟酌當事人之聲明
    、共有物之性質、共有人之意願、利害關係、經濟效用及全
    體共有人之利益等公平決之外，並不受任何共有人主張之拘
    束，法院為顧及全體共有人所得利用之價值等情形，本有自
    由裁量之權，此有最高法院82年度台上字第1990 號 裁判意
    旨可資參照。查系爭土地為地目為田，靠北側部分現有訴外
    人林天寶、劉永煥所有的豬舍占用，西側緊臨高速公路，現
    為庚○○種植水稻，東北側有戊○○種植之菜園，西南側為
    己○○○種植之菜園，其餘部分未種植作物等情，業據本院
    會同苗栗縣銅鑼地政事務所人員至現場勘驗屬實，並製有勘
    驗筆錄、現場照片及土地複丈成果圖在卷可按。本院審酌系
    爭土地目前使用之現狀、分割後各筆土地之經濟利益及全體
    共有人將來之共同利益，及所有共有人之意願，認系爭土地
    應以如附圖所示分割方法予以分割，即將如附圖所示編號32
    9 ─0 部分面積1399點86平方公尺土地分歸被告丁○○所有
    ，編號329 ─A001部分面積871 點02平方公尺土地分歸被告
    己○○○所有，編號329 ─A002部分面積306 點41平方公尺
    土地分歸被告壬○○所有，編號329 ─A003部分面積306 點
    42平方公尺土地分歸被告辛○○所有，編號329 ─A004部分
    面積306 點42平方公尺土地分歸被告丙○○所有，編號329
    ─A005部分面積600 點38平方公尺土地分歸被告庚○○所有
    ，編號329 ─A006部分面積6288點54平方公尺土地分歸原告
    乙○○所有，編號329 ─A007部分面積3919點73平方公尺土
    地分歸被告戊○○所有。
六、末按因共有物分割、經界或其他性質上類似之事件涉訟，由
    敗訴當事人負擔訴訟費用顯失公平者，法院得酌量情形，命
    勝訴之當事人負擔其一部，民事訴訟法第80條之1 定有明文
    。本件既係因共有物分割涉訟，核其性質，兩造本可互換地
    位，則原告提起本訴雖依法有據，然被告之應訴又係法律規
    定所不得不然，是本院認應由兩造依原應有部分之比例，平
    均分擔訴訟費用較為允洽，爰依職權判決如主文第3 項所示
    。
七、訴訟費用負擔之依據：民事訴訟法第80條之1 。
中　　華　　民　　國　　96　　年　　1 　　月　　30　　日
                  民事庭法　官　王萬金
以上正本係照原本作成。
如對本判決上訴，須於判決送達後20日內向本院提出上訴狀。
                        書記官　劉碧雯
中　　華　　民　　國　　96　　年　　1 　　月　　30　　日
